【裁判字號】    97,簡,58
【裁判日期】    970730
【裁判案由】    就業服務法
【裁判全文】
臺中高等行政法院判決
                                     97年度簡字第00058號
原      告  甲○○
被      告  臺中縣政府
代  表  人  乙○○
訴訟代理人  丙○○
上列當事人間因就業服務法事件，原告不服行政院勞工委員會中
華民國97年4月9日勞訴字第0960035546號訴願決定，提起行政訴
訟。本院判決如下︰
    主  文
原告之訴駁回。
訴訟費用由原告負擔。
    事實及理由
一、事實概要：
    緣原告甲○○於民國（下同）96年2月至5月期間非法僱用印
    尼籍外國人ADI ASTUTI（以下簡稱：A君、護照號碼：AB390
    642）、KASNA SUMINAH（以下簡稱：K君、護照號碼：AA987
    408）、SARWAT（以下簡稱：SA君、護照號碼：A124903）、
    SUTORO（以下簡稱：SUT君、護照號碼：AJ622953）及偷渡
    入境之SUKENDAR（以下簡稱：SUK君）等5名，於自營之茶園
    從事種茶、採茶及搬貨等農務工作，案經嘉義市警察局第一
    分局於96年5月30日循線查獲，該局遂以96年7月5日嘉市警
    一外字第0960002004號函移由被告審查屬實，乃依就業服務
    法第57條第1款及第63條第1項規定，以96年12月5日府勞資
    字第0960336968號違反就業服務法罰鍰案件裁處書（下稱原
    處分）處原告罰鍰新台幣（下同）19萬元整。原告不服，提
    起訴願，遭駁回，遂提起本件行政訴訟，請求判決確認行政
    處分無效。
二、原告主張略謂：原告並無僱用原處分所指稱之5名外勞，亦
    無被告所指違反就業服務法之情事，被告僅依嘉義分局單一
    筆錄而作不實之指控，其筆錄中疑點甚多，更有重大出入，
    不經查證又無其他佐證，遽以處罰原告，難令原告甘服。且
    專勤員利用人性弱點，因路途遠懼走法院之心，誘騙之辦案
    手法，原告不能認同，原告實為無辜云云，並聲明求為判決
    確認原處分無效。
三、被告則以：查原告分別自96年3月12日及同年4月1日起確有
    僱佣A君、K 君、SAR君、SUT君、SUK君等5人，在台中縣和
    平鄉○○村○○路80號原告經營之茶園工作，嗣因原告拒不
    給付工資，該5名外勞請訴外人黃欽福載送伊等至台中火車
    站，再由黃欽福轉請謝滄洲駕駛箱型車載送該5位外勞至嘉
    義市的仲介公司，途中為警查獲，業據上開5位逃逸外勞在
    警局調查時供述就受僱期間、工作內容、約定工資工作後原
    告不為給付，渠等如何催討工資、聯絡方式、住居所等情節
    ，皆能清楚詳述，且所供一致，有警訊筆錄在卷可按；並經
    警提示原告甲○○的照片供其等指認無誤，原告雖否認僱用
    該所指之5名外勞，惟本件經南投縣專勤隊之電話連繫後，
    即由原告配偶蔡淑圓分3次以現金袋將新臺幣3萬元，匯予南
    投縣專勤隊轉交給SUK君為給付薪資，且本件經原告經警2次
    通知前往說明，原告並未到局說明，所述顯不足採。復有查
    詢全國藍領外國人動態系統資料結果、被告外籍勞工業務案
    件報告書、系爭5名外國人居留、外僑入出境資料查詢結果
    及印尼身分證影本、系爭5名外國人及訴外人謝滄洲指認原
    告資料影本（6 張）、中華電信行動電話通聯調閱查詢單影
    本、嘉義市警察局第一分局96年6月1日嘉巿警一外字第0960
    001654號通知書（於96年6月16日16時經臺中縣警察局和平
    分局送達在案）影本、原告於96年7月24日8時45分親自簽收
    嘉義市警察局第一分局刑事調查通知書送達證書影本、原告
    個人基本資料查詢結果影本、南投縣專勤隊第三分隊公務電
    話紀錄簿影本、原告配偶蔡淑圓現金袋匯款信封（3個）影
    本及查獲當時（場）存證照片3幀影本等在卷可稽，事證已
    臻明確。按「雇主聘僱外國人不得有下列情事：一聘僱未經
    許可、許可失效或他人所申請聘僱之外國人。‧‧‧」「違
    反‧‧‧第57條第1款‧‧‧規定者，處新臺幣15萬元以上
    75萬元以下罰鍰。」分別為就業服務法第57條第1款及第63
    條第1項所明定。原告委有違反就業服務法第57條第1款規定
    至明等語，聲明求為判決駁回原告之訴。
四、查原告係提起確認行政處分無效訴訟，並非提起撤銷訴訟，
    此有原告起訴狀可稽，本院於97年7月8日訊問時，曾向原告
    闡明確認行政處分無效訴訟，須有行政訴訟法所定之無效事
    由，始得提起確認行政處分無效訴訟，倘認行政處分內容違
    法損害人民之權利，應提起撤銷訴訟，惟原告堅持提起確認
    行政處分無效，且本件被告不服原處分已曾提起訴願，請求
    撤銷系爭行政處分，應認原告已有向被告請求確認行政處分
    無效之表示，而被告答辯請求駁回，即有確認其行政處分並
    非無效之意思，亦難認原告提起確認訴訟不備起訴要件，是
    本件應就系爭行政處分是否無效予以審認，合先明。
五、按行政程序法第111條規定：「行政處分有下列各款情形之
    一者，無效︰一不能由書面處分中得知處分機關者。二應以
    證書方式作成而未給予證書者。三內容對任何人均屬不能實
    現者。四所要求或許可之行為構成犯罪者。五內容違背公共
    秩序、善良風俗者。六未經授權而違背法規有關專屬管轄之
    規定或缺乏事務權限者。七其他具有重大明顯之瑕疵者。」
    是依上開規定，行政處分必須具有上開情形之一者，始為無
    效。本件由書面處分中能得知被告業以證書方式作成之行政
    處分，並已給予原告處分書，內容亦無不能實現，所為行政
    處分，並無構成犯罪或違背公共秩序、善良風俗，亦無未經
    授權而違背有關專屬管轄之規定或缺乏事務權限情事，且其
    採證係以外勞5人之供詞，及經南投縣專勤隊之電話連繫後
    ，即由原告配偶蔡淑圓分3次以現金袋將新臺幣3萬元，匯予
    南投縣專勤隊轉交給SUK君為給付薪資等證據，倘原告並無
    違法僱用該5位外勞，何須給付其工資？因而認定原告確有
    未經許可僱用非法外勞之行為，而予處罰，其處分並不具有
    重大明顯之瑕疵，且縱有瑕疵亦屬應否撤銷之問題，原告訴
    請確認無效，為無理由，應予駁回。又本件為簡易案件，爰
    不經言詞辯論，判決如主文。
據上論結，本件原告之訴為無理由，依行政訴訟法第233條第1項
、第236條、第195條第1項後段、第98條第1項前段，判決如主文
。
中    華    民    國    97    年     7    月    30    日
                臺中高等行政法院第三庭
                                法  官  林  金  本
以上正本證明與原本無異。
如不服本判決，應於判決送達後20日內，以本訴訟事件所涉及之
法律見解具有原則性者，始得向本院提出上訴狀並表明上訴理由
，經最高行政法院許可，否則不得上訴；如於本判決宣示後送達
前提起上訴者，應於判決送達後20日內補提上訴理由書（均應依
對造人數提出繕本）。
中    華    民    國    97    年     7    月    30    日
                                書記官  蔡  騰  德


司法院資訊處製作；財團法人民間司法改革基金會備份。
